【裁判字號】    85,台上,1934
【裁判日期】    850425
【裁判案由】    過失致人於死
【裁判全文】
最高法院刑事判決                              八十五年度台上字第一九三四號
    上  訴  人  甲○○
    選任辯護人 莊乾城律師
右上訴人因過失致人於死案件，不服台灣高等法院台中分院中華民國八十四年九月十
三日第二審判決（八十三年度交上訴字第二九○九號，起訴案號：台灣台中地方法院
檢察署八十三年度偵字第三八六七號），提起上訴，本院判決如左：
    主  文
上訴駁回。
    理  由
本件原判決認定上訴人甲○○係設於台中縣沙鹿鎮良欣貨運有限公司司機，為從事駕
駛業務之人，於民國八十二年十二月二十八日上午，駕駛ＩＣ－八一八號營業大貨車
，載運甘蔗至台中縣后里鄉月眉糖廠卸貨後離開，沿台中縣后里鄉○○路往三豐路方
向行駛，於當日上午八時二十分許，途經三豐路一一一－一號屋前時，適有詹淑貞騎
ＴＧＥ－三六七號輕型機車在同方向其右前外側車道靠邊線處行駛，上訴人於超車之
際，本應注意亦能注意而疏未注意保持安全距離，致其右側車身擦撞及機車，詹淑貞
（己有九個月身孕）因而人車倒地，顱內及胸腔受外傷出血，當場死亡。上訴人於肇
事後駕車逃逸，幸經路人記下車號報警查獲等情。係以上開事實，業據台中縣警察局
豐原分局后里分駐所警員程國禎證稱：伊接獲過路民眾報案說：當日上午八時多，在
三豐路看到肇事之大卡車，他追到豐原市未追及，該車車牌為ＩＣ－八一八號等語。
並有該分駐所受理報案登記簿影本在卷可稽（見原審卷第一二三頁、第一審卷第二六
頁）。該ＩＣ－八一八號大卡車（即營業大貨車），係由上訴人所駕駛。上訴人在警
局初訊時供稱：「於今（八十二年十二月二十八日）凌晨五時二十分到（月眉）糖廠
，早上七點五十多分過磅，於八時許離開月眉糖廠」等語，復有該糖廠甘蔗收獲調製
輸送及檢收通知單、原料甘蔗秤量單可資佐證（見偵字第三三一九號卷第五、一四頁
）。上訴人在警局又供稱：其營業大貨車右邊鐵架上粉紅色塑膠漆，可能係車禍發生
時（被害人詹淑貞）安全帽彈到其車所遺留（見同卷第五頁反面）。該粉紅色塑膠漆
，其顏色和質地均與詹淑貞安全帽左側擦傷處之粉紅塑膠材料類同，亦有內政部警政
署刑事警察局鑑驗通知書為憑（見同卷第一三頁）。在檢察官偵查中，上訴人復承認
車禍現場所留之煞車痕，係其營業大貨車煞車時所遺留（見相驗卷第一二頁）。詹淑
貞被擦撞後，致頭胸外傷而顱內及胸腔出血死亡，亦有驗斷書、相驗屍體證明書為證
，此外尚有警局製作之道路交通事故調查報告表(一)、(二)各一紙，現場照片八張附卷可
按。綜合以觀，上訴人有上開犯行，堪以認定。為其所憑之證據及其認定之理由。而
以上訴人所舉之證人王明宏證稱：八十二年十二月二十八日上午，伊並不在月眉糖廠
，不知上訴人卸貨情形。證人林秋轎證稱：伊幫上訴人大貨車弄繩索之日期，已記憶
不清。另一證人王明宗雖供稱：當日上訴人所駕駛之大貨車尚未離開，警員即已到達
等語。但警員黃金泉係於當日上午十一時許，至月眉糖廠調查肇事之司機，業經該警
員供證在卷。是王明宗所供，當係上訴人第二趟載運甘蔗之事。又ＩＣ－八一○號大
貨車司機紀順源堅決否認其係本件車禍之肇事者，報案民眾亦非指稱：該大貨車擦撞
被害人之機車。則上訴人所辯：當日（八十二年十二月二十八日）因其貨車後門卡住
，經證人王明宗等幫助後，於八時三十分許方駛離月眉糖廠，抵達車禍現場，應係八
時四十五分左右，不可能為本件車禍之肇事者云云。係推卸刑責之詞，不足採信，於
理由內詳予指駁說明。按汽車行駛時，駕駛人應注意車前狀況及兩車併行之間隔，並
隨時採取必要之安全措施，道路交通安全規則第九十四條第三項定有明文。上訴人駕
駛營業大貨車，自應為上開之注意，且依當時情況，亦能為此注意，上訴人於超車時
，竟疏於注意保持兩車安全間距，致從後擦撞詹淑貞之機車，詹淑貞因而人車倒地，
頭胸部外傷，顱內及胸腔出血死亡。上訴人不獨對本件車禍之發生與有過失，且其過
失與詹淑貞之死亡，復有相當因果關係，上訴人又係從事駕駛汽車業務之人。核其所
為，係犯刑法第二百七十六條第二項之從事業務之人，因業務上過失致人於死罪。因
認第一審判決適用前開法條及罰金罰鍰提高標準條例第一條前段，並審酌上訴人於肇
事後即駕車逃離現場等一切情狀，量處有期徒刑壹年，為無不合，駁回檢察官及上訴
人在第二審之上訴，經核於法尚無違誤。查原判決理由已說明上訴人駕駛之營業大貨
車，係從後擦撞詹淑貞駕駛之輕機車。台灣省台中縣區車輛行車事故鑑定委員會鑑定
結果，亦認上訴人之大貨車確與詹淑貞之輕機車發生擦撞，難謂原判決事實之認定與
理由之說明有矛盾。次查本件車禍發生之時係八十二年十二月二十八日上午八時二十
分，惟上訴人肇事後即駕車往豐原市方向逃逸，目擊民眾追至豐原市未能追及，方於
當日上午九時許打電話報案，要難以距車禍發生後四十分鐘方報案，即謂其報案不實
。上訴意旨，猶執前詞爭辯，並對原審採證認事職權之適法行使，及原判決業已說明
之事項，任加指摘，難認有理由，應予駁回。
據上論結，應依刑事訴訟法第三百九十六條第一項，判決如主文。
中      華      民      國    八十五    年      四      月    二十五    日
                              最高法院刑事第六庭
                                  審判長法官  董  明  霈
                                        法官  丁  錦  清
                                        法官  楊  商  江
                                        法官  賴  忠  星
                                        法官  張  淳  淙
      右正本證明與原本無異
                                              書  記  官
中      華      民      國    八十五    年      四      月     三十     日


司法院資訊處製作；財團法人民間司法改革基金會備份。
